【裁判字號】    92,交聲,396
【裁判日期】    920430
【裁判案由】    聲明異議
【裁判全文】
臺灣臺中地方法院交通事件裁定                    九十二年度交聲字第三九六號
    原處分機關  交通部公路總局台中區監理所台中市監理站
    異議人即
    受處分人    甲○○
右列受處分人因違反道路交通管理處罰條例案件，對於交通部公路總局台中區監理所
台中市監理站九十二年四月七日所為之裁決（裁監稽違字第裁六一─ＧＣ00000
00號裁決書），聲明異議，本院裁定如左：
    主  文
異議駁回。
    理  由
一、原處分機關略以：本案係台中市警察局第六分局舉發受處分人甲○○駕駛車號Ｎ
    ＱＥ─００６號重型機車，於九十二年三月六日二十時五十八分許，在逢甲福星
    路處，因「未依兩段式左轉」違規，受處分人於應到案日期前提出申訴，經原舉
    發機關函覆違規屬實，該站遂於九十二年四月七日以裁監稽違字第裁六一─ＧＣ
    0000000號裁決書，裁處自收受裁決書之次日起十五日內，罰鍰處新台幣
    六百元整，逾期則依裁決書處罰主文規定裁處，於法並無不合等語。
二、本件異議人即受處分人甲○○則以：異議人於舉發單所載之違規時、地，因尾隨
    計程車後方被警員攔下，異議人認該違規地點路口道路寬不過十幾公尺，設置機
    車兩段式左轉並不需要，有故意陷民違規之虞，經向政府相關單位反映，卻得不
    到合理的答覆，原舉發機關之舉發實有違誤，爰聲明異議云云。
三、按設於實施機慢車兩段式左轉路口附近顯明之處，並配合劃設機慢車左轉待轉區
    標線之機慢車兩段左轉標誌，係用以告示左轉機器腳踏車或慢車駕駛人應遵照號
    誌指示，在號誌顯示允許直行時先行駛至右前方路口之左轉待轉區等待左轉，俟
    該方向號誌顯示允許直行後，再行續駛，以兩段方式完成左轉，道路交通標誌標
    線號誌設置規則第六十五條定有明文，又按道路交通安全規則第九十九條第一項
    第三款規定，機器腳踏車行駛之車道及轉彎，應依標誌或標線之規定行駛；無標
    誌或標線者，在同向三車道以上道路，應以兩段方式進行左轉彎。而道路交通管
    理處罰條例所稱之汽車，依該條例第三條第八款規定包括機器腳踏車，再汽車駕
    駛人轉彎時，有不依標誌、標線、號誌指示者，處銀元二百元以上六百元以下（
    即新台幣【下同】六百元以上一千八百元以下）罰鍰，道路交通管理處罰條例第
    四十八條第二款亦定有明文，再汽車駕駛人駕駛汽車違反道路交通管理處罰條例
    第四十八條規定者，除應依該條所規定之罰鍰處罰外，並予記違規點數一點，道
    路交通管理處罰條例第六十三條第一項第一款亦定有明文。經查：本件受處分人
    即異議人甲○○於九十二年三月六日二十時五十八分許，駕駛車號ＮＱＥ─００
    ６號重型機車行經逢甲路、福星路，設有機慢車兩段左轉標誌之交岔路口處，未
    遵守上開號誌之指示以二段式之方式完成左轉，而逕行直接左轉違規，為台中市
    警察局第六分局員警陳永祥當場發現攔停，並以受處分人有違反前揭道路交通管
    理處罰條例第四十八條第二款規定之行為掣單舉發等情，有前揭舉發通知單一紙
    在卷可稽，此異議人亦不否認，辯稱：該違規地點路口道路寬不過十幾公尺，設
    置機車兩段式左轉並不需要，有故意陷民違規之虞，經向政府相關單位反映，卻
    得不到合理的答覆云云，惟受處分人如何有於前述時間未遵守前述路口所設有之
    機慢車兩段左轉標誌，而逕自左轉之違規事實，已據原舉發機關台中市警察局第
    六分局於九十二年四月一日以中分六交字第０９２００１００９１號函說明詳實
    ，而該路口顯係設有「機車二段式左轉」標誌，受處分人亦是認之，故受處分人
    於前揭時、地違規事實，可以認定。至受處分人雖以前揭情詞置辯，然現場究有
    何設置不當之情事，受處分人泛稱市政府整個設置交通規劃有問題云云，惟駕駛
    人使用道路本應注意沿線路道各項號誌、標誌、標線之設置，並留心相關交通規
    則，該處路口既已設有「機車二段式左轉」標誌，均如前述，且無不清楚之情事
    ，駕駛人即應注意及之並予遵守，尚不得僅因疏未注意、並非故犯為由，即認得
    免違反交通法規之責任。
四、綜上所述，受處分人確有在前述時間騎乘機車在設有機慢車兩段左轉標誌之前述
    交岔路口，不依該標誌之指示以兩段式完成左轉，而逕行直接左轉之違規行為，
    從而原處分機關乃依前揭道路交通管理處罰條例第三條第八款、第四十八條第二
    款、第六十三條第一項第一款規定從輕裁處受處分人罰鍰六百元並予記違規點數
    一點，核無違誤，本件受處分人之異議為無理由，自應將其異議駁回。
據上論斷，應依道路交通案件處理辦法第十九條，裁定如主文。
中      華      民      國    九十二    年     四       月   三十       日
                                        臺灣臺中地方法院交通法庭
                                            法  官  王  靜  秋
右正本證明與原本無異。
如不服本裁定應於送達後五日內向本院提出抗告狀。
                                            書記官
中      華      民      國    九十二    年    五     月    二     日


司法院資訊處製作；財團法人民間司法改革基金會備份。
